【裁判字號】    89,交訴,93
【裁判日期】    891012
【裁判案由】    公共危險等
【裁判全文】
臺灣板橋地方法院刑事判決                          八十九年度交訴字第九三號
    公  訴  人  臺灣板橋地方法院檢察署檢察官
    被      告  甲○○
右列被告因過失傷害等案件，經檢察官提起公訴（八十九年度偵字第六二四二號），
本院判決如左：
    主  文
甲○○駕駛動力交通工具肇事，致人受傷而逃逸，處有期徒刑拾月。緩刑肆年。
其餘被訴過失傷害部分公訴不受理。
    事  實
一、甲○○於民國八十八年十二月五日下午三時許，駕駛ＨＧ─二八八六號自用小客
    車，沿臺北縣三重市○○路○段往忠孝路方向行駛，行經三重市○○路○段一一
    八號前時，本應注意汽車行駛時，駕駛人應注意車前狀況及兩車併行之間隔，並
    隨時採取必要之安全措施，而依當時情形，又無不能注意之情形，竟疏未注意車
    前狀況及兩車併行之間隔，擦撞同向在前由丙○○所騎乘車號ＤＫＴ─三二一號
    輕型機車，致丙○○人車倒地後，受有頭部挫傷併左頂部血腫約八乘八乘五公分
    大小、右肘及右手臂多處挫擦傷（肘部為八乘三平方公分、右手臂為二乘一平方
    公分）、左手臂挫傷二處共一乘零點五平方公分、右髖部巨大挫擦傷約十二乘十
    平方公分、右膝部及右小腿挫擦傷約二十乘五公分、左膝挫擦傷約五乘三平方公
    分之傷害（甲○○過失傷害部分，業經告訴人丙○○於本院撤回告訴，該部分應
    諭知不受理判決，容後詳述）。甲○○肇事後，明知汽車駕駛人駕駛汽車肇事致
    人受傷或死亡，應即採取救護或其他必要之措施，並向警察機關報告，不得駛離
    ，竟未下車查看丙○○之受傷情形即駕車逃逸，為路經該處之乙○○適時目睹，
    記下甲○○所駕車輛車號，告知前來處理之員警而查獲。
二、案經被害人丙○○訴由臺北縣警察局新莊分局報請臺灣板橋地方法院檢察署檢察
    官偵查起訴。
    理  由
壹、有罪判決部分：
一、訊據被告甲○○固坦承於右揭時間駕駛ＨＧ－二八八六號自用小客車行經經過發
    生車禍之地點，但矢口否認開車擦撞被害人騎乘之機車與肇事逃逸犯行，辯稱：
    當時伊開在內側車道，跟著前面的車子前進，並未感覺擦撞機車，亦無肇事逃逸
    云云。惟查：
  (一)右揭犯罪事實，業據告訴人丙○○指訴其騎乘機車在外側車道，機車左側遭擦撞
    ，當時有瞄到肇事車輛係暗紅色之小轎車等語（見本院八十九年八月十七日訊問
    筆錄），並有警制道路交通事故調查報告表、車損及現場照片、診斷證明書等資
    料在卷可稽。復經證人乙○○於檢察官訊問時證稱：「當時從自強路三段父親住
    處，要跨越馬路至三和國中旁之公車站牌坐公車，看到一輛自用小客車欲超越告
    訴人騎乘之機車，當時聽到車子的擦撞聲，機車就倒地，我看到該車子為豬肝紅
    色，那輛車子尚未到高速公路橋下有停下來約五秒後開走，我那時將車號記下來
    ，然後把告訴人及機車扶到路邊。」等語（見偵查卷第廿七頁背面）。並於本院
    審理時到庭結證稱：「在我過馬路之前，看見一輛豬肝紅顏色的車子經過告訴人
    騎乘之機車，然後就聽見碰的聲音，機車於是倒地，我並未看見如何擦撞，我就
    過馬路去扶告訴人，我抬頭往前看，該部車子停在高速公路涵洞前，沒多久就開
    走了，至於該車是否因前面有其他車輛而必須停住，我並未觀察，所以不清楚：
    ：：」等語（見本院八十九年九月廿八日審理筆錄）。足徵證人乙○○確有目睹
    一輛暗紅色之自用小客車經過告訴人騎乘之機車，致機車倒地，證人乙○○穿越
    馬路後，在扶持被害人前曾抬頭看見該車停在高速公路涵洞前，因此記下該車車
    號，而該肇事車即被告所駕駛之車輛。被告甲○○雖辯稱以其選任辯護人一百八
    十三公分之身高，在兩側無車時快速跨越馬路需時八點八秒，而駕車自撞擊地點
    至高速公路涵洞前需時不及二秒，故證人在跨越馬路扶起被害人時不可能還能看
    見肇事車輛，況三重市○○路○段為一曲彎道，且當時車輛繁多，證人穿越馬路
    時必須左顧右盼，不可能一直盯著肇事車輛，是證人在過馬路前所見肇事車輛不
    可能是其在扶起被害人所見之被告車輛云云。證人雖自承在上開過程中並未目不
    轉睛地注視該車，惟其證稱跨越馬路時兩側並無車輛，因此很快穿越馬路（見本
    院八十九年九月廿八日審理筆錄），是證人從目睹機車倒地至記下車號之間，其
    間僅數秒鐘，幾乎不可能在同一時間內，經過同一型式、顏色、新舊之車輛，又
    證人乙○○於車禍發生時所站立之位置能清楚看見肇事車輛，亦經該署檢察官及
    本院至車禍發生地點履勘明確，有該署八十九年五月十一日及本院八十九年九月
    五日履勘筆錄各一紙、現場相關位置照片數幀及現場相關位置圖三紙附卷可稽，
    證人乙○○應無誤認之虞。況被告自承在上開時間，確有駕駛車號ＨＧ－二八八
    六號自用小客車行經該處，證人與被告素不相識，其目睹在肇事車輛停在外側車
    道，所記下之車號洽係被告駕駛之車輛，證人之指認應無錯誤，被告以上述路況
    、穿越時間等因素所為之推論，要屬事後設定之情況，與證人描述之情形有別，
    尚難因此推翻證人之指認，更與證人是否年輕識淺無涉，被告辯稱其駕車在內側
    車道，不可能撞擊告訴人云云，殊無可採。
  (二)被告辯稱其所駕駛之車輛並無與告訴人機車碰撞之痕跡，因此其非肇事者云云。
    經檢視雙方車輛之車損照片，發現告訴人機車僅左側車身留有擦痕，應係機車倒
    地時所造成的，其餘部位並無明顯碰撞痕跡，亦無凹陷等受損情形，足徵告訴人
    指稱其遭一輛自用小客車擦撞，並非碰撞等語（見本院八十九年九月廿八日審理
    筆錄），堪予採信。而被告駕駛之車輛，車體表面有多處擦痕、刮痕，因其並非
    新車，表面佈滿泥土、灰塵，且照片係肇事四天後所拍攝，實難判定何者係本件
    肇事之擦撞痕跡。就一般情形而言，二車發生擦撞，其痕跡較不明顯，參諸告訴
    人機車亦無明顯擦痕，另證人乙○○證稱被告車輛經過告訴人機車，聽見碰的聲
    音，即發現機車已倒地等語，告訴人機車倒地係遭被告車輛擦撞所造成，應堪認
    定。
  (三)被告甲○○另辯稱倘二車輕微相踫，不知道自己肇事即屬可能云云，惟證人乙○○於檢察官訊問時證稱：「當時有看到一輛自小客車欲超越一輛機車，有聽到車
    子的擦撞聲，機車就倒地，我看到該車子為豬肝紅色，那輛車子在高速公路橋下
    有停下來約五秒後就開走，我那時將車號記下來．．．」等語（見偵查卷第廿七
    頁背面），是證人在馬路對面尚聽見擦撞聲，被告豈有不知之理？況被告及證人
    乙○○經送法務部調查局測謊，被告稱：其未於案發地點擦撞被害人，經測試呈
    情緒波動之反應，應係說謊；證人乙○○稱：係甲○○於案發地點擦撞被害人，
    經測試無情緒波動之反應，應未說謊，此有該局（八九）陸（三）第00000
    000號鑑定通知書附卷可查。被告雖辯稱其有機能性腸胃障礙之疾病及重聽，
    該測謊期難正確云云，並提出診斷證明書二紙為證。按測謊係以有無從事某一具
    體行為作為測試標的，而以生理反應之變化研判回答有無說謊，故測謊所測試者
    係行為後之記憶。查本院多次在距離被告二、三公尺之處，以中度音量訊問被告
    ，被告均能立即回答，並無聽不清楚之情事，而法務部調查局測謊人員詢問被告
    問題，雙方隔一張桌子，距離僅約一公尺，倘受測者聽不清楚問題，發問者會重
    覆發問，對於測謊結果應無影響，此有本院公務電話紀錄表附卷可憑，從而被告
    辯稱因重聽影響測謊正確性，委無可採。另身體陣痛固然會影響測謊鑑定之結果
    ，惟進行測謊鑑定前，施作人員會就測謊相關注意事項與受測者說明、溝通，並
    填製健康身體健康調查表，倘受測者自述患有疾病，或測謊人員發現受測者是否
    有身體不適或痛苦之表情，在考慮影響測謊結果或操作過程對於身體之危險性，
    即停正進行測謊程序，此亦有公務電話紀錄表在卷可參，本件被告雖辯稱患有機
    能性胃腸疾病，然在測謊過程中並未表示胃腸不適，且無其他事證足認有影響測
    謊鑑定之正確性，自難因測謊結果不利於己，率爾否認其效力，被告所辯無足可
    採。綜上所述，堪認被告所辯各節顯係事後卸責之詞，不足採信，其有肇事逃逸
    之故意已明。本件事證明確，被告駕駛動力交通工具肇事致人受傷而逃逸犯行堪
    予認定。
二、按被告甲○○駕駛ＨＧ─二八八六號自用小客車，疏未注意車前狀況及兩車併行
    之間隔而肇事，致告訴人陳芸芳受傷後，未予施救或處理即駕車逃離現場，核其
    所為，係犯刑法第一百八十五條之四駕駛動力交通工具肇事致人受傷而逃逸罪。
    爰審酌被告肇事後自行駕車離去，其行為造成被害人身體、生命之危險，實不足
    取，惟參諸被告及告訴人之車輛均無明顯擦撞或碰撞痕跡，足見本件車禍擦撞尚
    輕，與駕駛人在人煙稀少地點，猛力撞擊其他車輛後完全未停車即駕車駛離，置
    被害人生命於不顧之情形，自不可相互比擬，公訴人雖認被告藉詞脫罪毫無悔意
    ，不宜輕縱，而就肇事逃逸部分具體求處有期徒刑一年二月云云，惟本院基於前
    開理由及其犯罪動機、目的、手段、犯後態度、對被害人所生危害等一切情狀，
    量處如主文所示之刑。末以，被告甲○○與告訴人丙○○業已達成民事和解，業
    經告訴人於本院陳明，且於本院當庭表示撤其回過失傷害之告訴（容後敘述），
    並有撤回告訴狀一份存卷足憑，其復前無犯罪紀錄，此有卷附之臺灣高等法院檢
    察署刑案紀錄簡覆卷可參，素行良好，而一時短於思慮，罹於刑章，其歷經此次
    偵審程序併科刑判決後，當已知所戒慎，信無再犯之虞，是本院認對其前開宣告
    之刑，以暫不執行為適當，爰併宣告緩刑四年，用啟自新。
貳、不受理判決部分：
一、公訴意旨另以：被告甲○○於八十八年十二月五日下午三時許，駕駛ＨＧ─二八
    八六號自用小客車，沿臺北縣三重市○○路○段往忠孝路方向行駛，行經三重市
    ○○路○段一一八號前時，本應注意汽車行駛時，駕駛人應注意車前狀況及兩車
    併行之間隔，並隨時採取必要之安全措施，而依當時情形，又無不能注意之情形
    ，竟疏未注意車前狀況及兩車併行之間隔，撞及在前方沿同方向由告訴人丙○○
    所騎乘車號ＤＫＴ─三二一號輕型機車，致告訴人丙○○人車倒地後，受有頭部
    挫傷併左頂部血腫約八乘八乘五公分大小、右肘及右手臂多處挫擦傷（肘部為八
    乘三平方公分、右手臂為二乘一平方公分）、左手臂挫傷二處共一乘零點五平方
    公分、右髖部巨大挫擦傷約十二乘十平方公分、右膝部及右小腿挫擦傷約二十乘
    五公分、左膝挫擦傷約五乘三平方公分之傷害，因認被告涉犯刑法第二百八十四
    條第一項前段普通過失傷害罪嫌云云。
二、按告訴乃論之罪，告訴人於第一審辯論終結前得撤回其告訴，又告訴經撤回者，
    應諭知不受理之判決，刑事訴訟法第二百三十八條第一項、第三百零三條第三款
    定有明文。
三、本件告訴人丙○○告訴被告甲○○涉犯過失傷害部分，起訴書認被告係觸犯刑法
    第二百八十四條第一項前段之罪，依同法第二百八十七條前段之規定，須告訴乃
    論。茲據告訴人丙○○到庭表示撤回其告訴（見本院八十九年九月廿八日審理筆
    錄），且有撤回告訴狀一紙在卷可稽，揆諸首開說明，該部分應諭知不受理之判
    決。
據上論斷，應依刑事訴訟法第三百零三條第三款、第二百九十九條第一項前段，刑法
第一百八十五條之四、第七十四條第一款，判決如主文。
本案經檢察官楊四猛到庭執行職務
中      華      民      國      八十九      年     十     月    十二    日
                                      臺灣板橋地方法院交通法庭
                                          法  官  侯  志  融
右正本證明與原本無異
如不服本判決應於送達後十日內向本院提出上訴狀
                                          書記官  陳  淑  芳
中      華      民      國      八十九      年     十     月    十七    日
附錄本案論罪科刑法條全文：
刑法第一百八十五條之四
駕駛動力交通工具肇事，致人死傷而逃逸者，處六月以上五年以下有期徒刑。


司法院資訊處製作；財團法人民間司法改革基金會備份。
